臺灣高等法院刑事判決　　　　　　　　96年度上訴字第1474號
上　訴　人
即　被　告　甲○○
上列上訴人因毒品危害防制條例案件，不服臺灣板橋地方法院95
年度訴字第3780號，中華民國96年1月31日第一審判決（起訴案
號：臺灣板橋地方法院檢察署95年度毒偵字第7734號），提起上
訴，本院判決如下：
    主  文
上訴駁回。
    事實及理由
一、本案經本院審理結果，認第一審以上訴人即被告甲○○犯
    毒品危害防制條例第10條第1、2項之施用第一、二級毒品罪
    ，均累犯，各判處有期徒刑8月、5月，並定應執行有期徒刑
    1年。認事用法及量刑均無不當，應予維持，並引用第一審
    判決書記載之事實、證據及理由（如附件）。
二、被告未具任何理由上訴，空言不服原判決，為無理由，應予
    駁回。
三、檢察官併案意旨另略以：被告另於民國96年3月21日7、8時
    許，在台北縣市三重市○○路○段170巷22號4樓，亦有施用
    第一、二級毒品海洛因、安非他命之犯行，該部分犯行，與
    上開犯行有集合犯裁判上一罪之關係，應由本院併予審判云
    云。惟查，檢察官上訴意旨所指被告上開所為係在95年7月1
    日以後，乃係在94年2月2日修正，95年7月1日施行之刑法修
    正施行後所為，而因刑法有關連續犯之規定業已刪除，當無
    連續犯之規定可資適用，自難認與前開論罪科刑之部分有何
    裁判上一罪關係。再者所謂集合犯，係指立法者在犯罪構成
    要件所描述或預設之該當行為，本即具有不斷反覆實施之特
    性而言，如「經營」、「收集」、「常業」等犯行，自構成
    要件之內涵觀之，本即有反覆為同一行為之意義。惟施用毒
    品犯行之構成要件行為係「施用」，於立法者之立法描述中
    ，尚難認有反覆為同一行為之含意在內；雖施用毒品之行為
    可能會有成癮之依賴行為，而另合於所謂「習慣犯」（或「
    慣行犯」）之概念，惟此習慣犯之概念究與集合犯之概念不
    同；另雖亦有論者以解釋集合犯之概念並不以法條之文義解
    釋為限，尚可自其處罰規範之目的來加以解釋，然此一說法
    是否過度擴張或變易集合犯之概念，而使集合犯之概念及其
    犯罪態樣趨於不明確，而使刑事法律陷於不安定之狀態，抑
    悖於刑罰法定主義，尚非無疑。何況本件犯罪時間在95年9
    月間，檢察官移送併辦之犯罪時間在96年3月間，相距已達
    半年，亦難認為時間密接。是以檢察官此部分併案意旨所指
    被告此部分施用毒品之行為，於法尚難認與前開論罪科刑之
    部分有所謂集合犯之包括一罪關係，本院自不得逕予審判。
    此部分應退由檢察官另行依法處理，併此敘明。
四、被告經合法傳喚，無正當理由不到庭，爰不待其陳述逕行判
    決。
據上論結，應依刑事訴訟法第373條、第368條、第371條，判決
如主文。
本案經檢察官覃正祥到庭執行職務。
中　　華　　民　　國　　96　　年　　5 　　月　　31　　日
                  刑事第二庭審判長法  官  呂丹玉
　　                              法  官  林恆吉
                          　　　　法　官  林銓正
以上正本證明與原本無異。
施用第一級毒品部分如不服本判決，應於收受送達後10日內向本
院提出上訴書狀，其未敘述上訴之理由者並得於提起上訴後10日
內向本院補提理由書（均須按他造當事人之人數附繕本）。
　                                書記官  陳玲憶
中　　華　　民　　國　　96　　年　　6 　　月　　4 　　日
附件：
臺灣板橋地方法院刑事判決　　　　　　　95年度訴字第3780號
公　訴　人　臺灣板橋地方法院檢察署檢察官
被　　　告　甲○○　男　38歲（民國○○年○月○○日生）
　　　　　　　　　　身分證統一編號：Ｚ000000000號
　　　　　　　　　　住桃園縣中壢市振興里17鄰上石頭9之9號
　　　　　　　　　　居新竹縣湖口鄉○○路10號
上列被告因毒品危害防制條例案件，經檢察官提起公訴（95年度
毒偵字第7734號），被告於準備程序進行中就被訴事實為有罪之
陳述，經告知簡式審判程序之旨，並聽取當事人之意見後，本院
裁定由受命法官獨任進行簡式審判程序，並判決如下：
    主  文
甲○○施用第一級毒品，累犯，處有期徒刑捌月。又施用第二級
毒品，累犯，處有期徒刑伍月。應執行有期徒刑壹年。
    事  實
一、甲○○曾有違反麻醉藥品管理條例及竊盜等前科，其中曾因
    竊盜案件經本院以92年度簡字第3911號判處有期徒刑6 月，
    如易科罰金，以銀元300 元折算1 日確定，於民國95年2 月
    25日執行完畢。復曾因施用毒品，經臺灣臺北地方法院以92
    年度毒聲字第870 號裁定應送勒戒處所觀察、勒戒，經觀察
    、勒戒後，認有繼續施用毒品傾向，再經同法院以94年度毒
    聲字第3 號裁定令入戒治處所施以強制戒治，經強制戒治後
    ，復經同法院以94年度毒聲字第502 號裁定停止戒治，所餘
    戒治期間付保護管束，於94年8 月16日停止戒治處分出所，
    於同年12月18日保護管束期滿執行完畢，經臺灣臺北地方法
    院檢察署檢察官於95年6 月12日以95年度戒毒偵字第31號為
    不起訴處分。詎其仍未戒除毒癮，竟於前受觀察勒戒及強制
    戒治執行完畢釋放後5 年內，基於施用第一級毒品海洛因（
    以下簡稱海洛因）之犯意，於95年9 月14日5 、6 時許，在
    臺北縣三重市○○路○ 段50巷46號住處以將海洛因摻入香菸
    中，再點火吸食之方式施用海洛因1 次。另基於施用第二級
    毒品安非他命（以下簡稱安非他命）之犯意，於同日5 、6
    時許在上址，以將安非他命放置在玻璃球中，在其下以火燒
    烤，使生煙霧，再吸其煙氣之方式施用安非他命1 次。嗣因
    甲○○為列管矯治毒品調驗人口，經警以點選採驗尿液通知
    書通知發布毒品調驗行方不明，於95年9 月15日凌晨零時25
    分許，為警在臺北市○○街251 號查獲，帶回分局採尿送驗
    後，始查悉上情。
二、案經臺北市政府警察局萬華分局移送臺灣板橋地方法院檢察
    署檢察官偵查起訴。
    理  由
一、上揭事實，業據被告甲○○於本院審理中坦承不諱，且其於
    95年9 月15日為警查獲後所採集之尿液，經送往臺灣檢驗科
    技股份有限公司以EIA 酵素免疫分析法初步檢驗，以GC/MS
    氣相層析質譜儀確認檢驗結果，有鴉片類及安非他命類陽性
    反應，有該公司95年9 月28日CH/2006/90572 號濫用藥物尿
    液檢驗報告、應受尿液採驗人尿液檢體採集送驗紀錄表各乙
    紙在卷可稽。足徵被告自白與事實相符，被告施用第一級、
    第二級毒品犯行均應堪認定。又被告曾因施用毒品，經臺灣
    臺北地方法院以92 年 度毒聲字第870 號裁定應送勒戒處所
    觀察、勒戒，經觀察、勒戒後，認有繼續施用毒品傾向，再
    經同法院以94年度毒聲字第3 號裁定令入戒治處所施以強制
    戒治，經強制戒治後，復經同法院以94年度毒聲字第502 號
    裁定停止戒治，所餘戒治期間付保護管束，於94年8 月16日
    停止戒治處分出所，於同年12月18日保護管束期滿執行完畢
    ，經臺灣臺北地方法院檢察署檢察官於95年6 月12日為不起
    訴處分，有臺灣高等法院被告前案紀錄表乙紙附卷足憑。足
    徵被告經觀察、勒戒及強制戒治執行完畢釋放後，5 年以內
    再犯施用毒品危害防制條例第10條第1 項、第2 項之罪。本
    件事證明確，被告犯行均洵堪認定。
二、查海洛因、安非他命分別為毒品危害防制條例第2 條第2 項
    第1 款、第2 款明定之第一級、第二級毒品，均不得持有、
    施用及販賣。核被告施用海洛因之所為，係犯毒品危害防制
    條例第10條第1 項之罪。其施用安非他命之所為，係犯同條
    第2 項之罪。其施用海洛因、安非他命前持有海洛因及安非
    他命之低度行為，應為施用之高度行為所吸收，均不另論罪
    。其所犯上開2 罪，犯意各別，行為不同，應予分論併罰。
    又被告曾因竊盜案件經本院以92年度簡字第3911號判處有期
    徒刑6 月，如易科罰金，以銀元300 元折算1 日確定，於95
    年2 月25 日 執行完畢，有前開臺灣高等法院被告前案紀錄
    表乙紙可按，其受有期徒刑之執行完畢，5 年以內故意再犯
    有期徒刑以上之罪，為累犯，均應依刑法第47條第1 項規定
    加重其刑。爰審酌施用海洛因後，有短暫興奮及欣快感，而
    隨之而來卻會陷入困倦狀態，長期使用會產生耐藥性及心理
    、生理依賴性，即需增加劑量始可達到主觀相同效果，一旦
    停止使用，除產生戒斷反應外，易伴有心理之渴藥性，導致
    施用者無法控制自身行為。而安非他命為中樞神經興奮劑，
    使用者於初用時會有提神、振奮、欣快感、自信、滿足感等
    效果，但多次使用後，前述感覺會逐漸縮短或消失，不用時
    會感覺無力、沮喪、情緒低落而致使用量及頻次日漸增加，
    長期使用會造成如妄想型精神分裂症之安非他命精神病，症
    狀包括猜忌、多疑、妄想、情緒不穩、易怒、視幻覺、聽幻
    覺、觸幻覺、強迫或重覆性的行為及睡眠障礙等，也常伴有
    自殘、暴力攻擊行為，施用海洛因及安非他命分別對身心產
    生的危害，被告曾有違反麻醉藥品管理條例及違反毒品危害
    防制條例前科，業經觀察勒戒及強制戒治卻仍無法戒除施用
    毒品之惡習，5 年內復為本件施用海洛因及安非他命犯行，
    顯見戒除毒癮之意志薄弱，兼衡其犯罪之動機、目的、手段
    、品行、施用次數僅1 次，及坦承犯行之犯罪後態度等一切
    情狀，分別量處如主文所示之刑，並依刑法第51條第5 款定
    其應執行之刑，以玆儆懲。
據上論斷，應依刑事訴訟法第273條之1 第1項、第299條第1項前
段，毒品危害防制條例第10條第1項、第2項，刑法第11條前段、
刑法第47條第1 項、第51條第5 款，判決如主文。
本案經檢察官曾文鐘到庭執行職務。
中　　華　　民　　國　　96　　年　　1 　　月　　31　　日
                  刑事第十一庭  法　官  張宏節
此正本與原本無異。
如不服本判決，應於判決送達後10日內，向本院提出上訴狀。
                                書記官  李崇文
中　　華　　民　　國　　96　　年　　1 　　月　　31　　日
附錄本判決論罪科刑之法條：
毒品危害防制條例第10條
施用第一級毒品者，處6 月以上5 年以下有期徒刑。
施用第二級毒品者，處3 年以下有期徒刑。
